【裁判字號】    89,抗更,3
【裁判日期】    890817
【裁判案由】    偽造有價證券聲請再審
【裁判全文】
臺灣高等法院臺中分院刑事裁定                        八十九年度抗更字第三號
    再審聲請人
    即受判決人  甲○○
    選任辯護人  林洸鍇
右聲請人因偽造有價證券案件，對於本院八十八年度上訴字第一○一九號中華民國八
十八年六月八日確定判決（臺灣臺中地方法院八十八年度訴字第五七一號、臺灣臺中
地方法院檢察署八十八年度偵字第二七二一三號）聲請再審，經裁定後由最高法院發
回更為裁定，本院裁定如左：
    主  文
本件開始再審。
    理  由
一、聲請意旨略以：聲請人之前夫謝煥文固於與聲請人婚姻關係存續中，向第一商業
    銀行北屯分行申請領用支票，惟因聲請人經營生意關係，故該帳戶支票，由前夫
    謝煥文概括授權聲請人使用，故聲請人於民國（下同）八十六年七月間，簽發謝
    煥文名義，以第一商業銀行北屯分行為付款人，林素真（曾俊山之妻）為受款人
    ，面額新台幣八十萬元，八十七年二月一日期之支票乙紙交付予曾俊山，八十七
    年二月十七日經提示遭退票，嗣聲請人於八十六年十二月五日與前夫謝煥文離婚
    ，足證聲請人於與前夫謝煥文婚姻關係中簽發本案支票，且調用前開帳戶已兌現
    支票，核對票上筆跡即可知該帳戶支票向由聲請人使用，從而聲請人亦無偽造有
    價證券罪可言，為此聲請再審等語。
二、按刑事訴訟法第四百十三條第一項規定，有罪之判決確定後，有左列情形之一者
    ，為受判決人之利益得聲請再審云者，係謂具有該條所列各款情形之一時，必須
    於有罪判決確定後，始得提起再審，並非謂各該款之情形必須成立於判決確定之
    後，故其第六款所謂發見確實之新證據，亦並非必須於判決確定後發見者為限，
    茍在事實審法院判決前不能提出主張有利之證據，而於第二審判決後第三審上訴
    前或上訴中發見者，仍得於判決確定後，以發見確實新證據之原因，聲請再審，
    否則該項權利之證據既無在一、二兩審提出之機會，而於第三審上訴中又不許為
    新證據之提出，坐令該項有利之證據始終不能利用，揆諸立法本旨，當非如是。
    至該款所謂發見確實之新證據，須顯然足為受判決人有利之判決，不須經過調查
    程序，固經本院著有明例，惟所謂顯然足為受判決人有利之判決，不須經過調查
    者，係指就證據本身之形式上觀察，無顯然之瑕疪，可以認為足以動搖原確定判
    決者而言，至該證據究竟是否確實，能否准為再審開始之裁定，仍應予以相當之
    調查，而其實質的證據力如何，能否為受判決人有利之判決，則有待於再審開始
    後之調查判斷，徵諸同法第四百二十九條法院於開始再審之裁定確定後，應依其
    審級之通常程序而為審判之規定，亦可瞭然無疑，否則縱有新證據之提出，亦絕
    無開始再審之機會，而再審一經開始，受判決人必可受有利之判決，尤與再審程
    序係為救濟事實錯誤之旨，大相背謬。最高法院三十二年度抗字第一一三號判例
    闡述甚詳。
三、查依本件再審聲請狀所提聲請人之夫謝煥文所有支票帳戶，即第一商業銀行北屯
    分行第○一四五○二號帳戶支票影本三十一件，其發票期日自民國（以下同）八
    十四年十二月三十一日起至八十六年十月二十五日止，票面金額總計新台幣（以
    下同）一百五十六萬一千八百三十元，各該支票上之印文均係謝煥文之名義，且
    各該支票之金額、日期及其他記載事項，以及聲請人所提出之該三本支票簿支票
    票頭之金額、日期及其他記載事項，經本院以肉眼觀察結果，筆跡均同一，且與
    聲請人歷次於偵審中所書寫之筆跡，亦極為近似，有各該支票影本及支票票頭附
    卷，並經本院調取原確定判決全卷在卷可稽。故聲請人主張其因經營生意關係，
    故該帳戶支票，由前夫謝煥文概括授權聲請人使用等情，尚非完全無據。而上開
    證據又係本案事實審法院言詞辯論終結前已存在，未經發現，依上開說明，足據
    為再審之原因，依法應為開始再審之裁定。
四、依刑事訴訟法第四百三十五條第一項裁定如主文。
中      華      民      國    八十九     年      八       月     十七   日
                                  臺灣高等法院臺中分院刑事第十庭
                                        審判長法  官  林  照  明
                                              法  官  李  寶  堂
                                              法  官  蕭  廣  政
右正本證明與原本無異。
如不服本裁定，應於裁定送達後五日內向本院提出抗告狀。
                                              書記官  黃  禎  祥
中      華      民      國    八十九     年      八       月    十九    日
                                                                        Ｃ


司法院資訊處製作；財團法人民間司法改革基金會備份。
